【裁判字號】    98,親,13
【裁判日期】    980531
【裁判案由】    否認婚生子女
【裁判全文】
臺灣嘉義地方法院民事判決                98年度親字第13號
原      告  甲○○○
被      告  乙○○
上列當事人間請求確認親子關係不存在事件，本院於中華民國98
年5月19日言詞辯論終結，判決如下：
    主  文
確認原告甲○○○（女，民國○○年○月○日生，身分證統一編號：
Ｚ000000000號）與被告乙○○（男，民國○○年○○月○○日生，身分
證統一編號：Ｚ000000000號）間之親子關係不存在。
訴訟費用由被告負擔。
    事實及理由
一、原告起訴主張：兩造無血緣關係，緣民國47年間，一對來自
    澎湖之男女來嘉義工作後認識，進而未婚懷孕，但不敢告知
    雙方父母，順產後欲將被告送予他人，原告母親得知此事原
    欲將被告送予原告大姐為子，但原告大姐夫卻反對此事，原
    告母親心生憐憫，不顧原告反對且原告亦不敢違背原告母親
    之命，被告遂入原告戶籍，且登記為原告之子。綜上，兩造
    間既無血緣關係，爰訴請確認兩造間之親子關係不存在等語
    。被告則到場表示無意見等語。
二、按確認法律關係之訴，非原告有即受確認判決之法律上利益
    者，不得提起之；確認證書真偽或為法律關係基礎事實存否
    之訴，亦同。前項確認法律關係基礎事實之存否之訴，以原
    告不能提起他訴訟者為限，民事訴訟法第247條第1、2項分
    別定有明文。查實務上對於親子間之身分關係能否據以提起
    確認之訴，原頗有爭議，並為保持身分關係之安定性而多採
    保留之態度，然現今社會醫學科技發達，父母子女之血緣關
    係，均可經由醫學科技之鑑定，確定其親子血緣關係，而民
    事訴訟法第247條於修正時，已擴大其適用之範圍，即法律
    關係基礎事實存否亦得提起確認之訴，則就現今醫學科技足
    以鑑定親子間之血緣關係、身分關係確定之重要性及上開民
    事訴訟法第247條擴大確認之訴適用範圍之立法意旨以觀，
    應有准許確認親子關係存否之訴之必要，以解決任何不明之
    親子關係，除杜爭議外，亦維持家庭間之信賴與和諧。本件
    原告提起確認親子關係不存在之訴，此血緣、身分關係之存
    否乃親子關係之重要基礎事實，原告主觀上認定被告非其子
    女，然被告既經登記為原告之子女，致原告之身分不明確，
    原告私法上之親權地位受到不安之危險，有即受確認判決之
    利益。是原告提起本件確認親子關係不存在之訴，依上開民
    事訴訟法第247條規定意旨，並無不合，合先敘明。
三、按親子關係之認定部分，理論上自應以科學方式就系爭親子
    雙方進行鑑定（如血型、DNA遺傳基因檢測等方式）為之，
    以求正確；進一步以言，此類案型中亦僅有此種身體鑑定之
    科學其證據，始為直接證據，其他相關之事證，例如生父生
    母間於懷孕前之同居、以及撫育行為甚或事後雙方之認知或
    其他行為，皆僅係間接證據，用以作為親子關係認定之佐證
    。原告主張之前揭事實，業據其提出戶籍謄本2份、財團函
    人聖馬爾定醫院DNA親子血緣關係諮詢報告影本1份為證。又
    依卷附前開鑑定報告記載：「送檢註明為甲○○○與乙○○
    之檢體，其DNA STR系統之D8S1179、D21S11、D13S317、D16
    S539、D2S1338、D19S433、FGA等7個基因座之基因型別矛盾
    ，所以甲○○○與乙○○間應不存在一親等直系血親血緣關
    係」等語，得據以排除原告與被告之親子血緣關係，足證兩
    造無親子血緣關係，是原告上述主張，堪信為真實。
四、從而，原告依民事訴訟法第247條第1項規定請求確認其與被
    告間之親子關係不存在，為有理由，應予准許。
五、據上論結，本件原告之訴為有理由，依民事訴訟法第78條，
    判決如主文。
中    華    民    國    98    年    5     月    31    日
                  家事法庭法  官  黃仁勇
中    華    民    國    98    年    5     月    31    日
以上正本係照原本作成
如對本判決上訴應於判決送達後20日內向本院提出上訴狀
                            書記官  孫靜芳


司法院資訊處製作；財團法人民間司法改革基金會備份。
